【裁判字號】    99,上易,1344
【裁判日期】    991014
【裁判案由】    毀損債權等
【裁判全文】
臺灣高等法院臺中分院刑事判決        99年度上易字第1344號
上  訴  人  臺灣彰化地方法院檢察署檢察官
上  訴  人
即  被  告  乙○○
上列上訴人因被告毀損債權等案件，不服臺灣彰化地方法院99年
度易字第649 號中華民國99年8 月27日第一審判決（起訴案號：
臺灣彰化地方法院檢察署99年度偵緝字第163 號），提起上訴，
本院判決如下：
    主  文
上訴駁回。
    理  由
壹、檢察官上訴部分：
一、按依刑事訴訟法第350條、第361條、第362條、第367條規定
    ，不服地方法院之第一審判決而上訴者，須提出上訴書狀，
    並應敘述具體理由，為上訴必備之程式；其所提出之書狀未
    敘述上訴理由，或僅曾以言詞陳述上訴理由者，均應於上訴
    期間屆滿後20日內補提理由書於第一審法院。第一審法院經
    形式審查，認逾期未補提上訴理由者，應定期間先命補正；
    逾期未補正者，為上訴不合法律上之程式，應以裁定駁回。
    倘已提出上訴理由，但所提非屬具體理由者，則由第二審法
    院以上訴不合法律上之程式，判決駁回。而所謂具體理由，
    必係依據卷內既有訴訟資料或提出新事證，指摘或表明第一
    審判決有何採證認事、用法或量刑等足以影響判決本旨之不
    當或違法，而構成應予撤銷之具體事由，始克當之（例如：
    依憑證據法則具體指出所採證據何以不具證據能力，或依憑
    卷證資料，明確指出所為證據證明力之判斷如何違背經驗、
    論理法則）；倘僅泛言原判決認定事實錯誤、違背法令、量
    刑失之過重或輕縱，而未依上揭意旨指出具體事由，或形式
    上雖已指出具體事由，然該事由縱使屬實，亦不足以認為原
    判決有何不當或違法者（例如：對不具有調查必要性之證據
    ，法院未依聲請調查亦未說明理由，或援用證據不當，但除
    去該證據仍應為同一事實之認定），皆難謂係具體理由，俾
    與第二審上訴制度旨在請求第二審法院撤銷、變更第一審不
    當或違法之判決，以實現個案救濟之立法目的相契合，並節
    制濫行上訴（最高法院97年度台上字第892號刑事判決意旨
    參照）。
二、上訴人即臺灣彰化地方法院檢察署檢察官（下稱上訴人）不
    服原審判決提起上訴，其上訴理由略謂：茲據告訴人甲○○
    具狀請求上訴，略以︰「原審認定被告乙○○犯毀損債權罪
    ，處有期徒刑8 月，固屬卓見，然被告於偵查中捏詞辯稱：
    查封之動產是被火災燒毀，並無隱匿遭查封之動產，遭查封
    之機器為顏士傑所有，廠房為顏士傑所承租云云，經多方查
    證被告所辯為虛，浪費司法資源，企圖掩飾犯罪，迄未賠償
    告訴人之損害，原審卻僅判處有期徒刑8 月，量刑偏輕，顯
    難達到懲儆之效，且吳啟仲是否為毀損債權罪嫌之共同正犯
    ，亦未查明等語，因之請求檢察官上訴（告訴人請求上訴狀
    提及吳啟仲共同搬運、寄藏贓物罪部分，因吳啟仲搬運之物
    本為被告乙○○所有，並非因本件犯行而取得所有權，自無
    成立搬運或寄藏贓物罪嫌之餘地，附此說明）。」爰附送原
    書狀依刑事訴訟法第344 條第1 項、第3 項、第361 條提起
    上訴，請將原判決撤銷，更為適當合法之判決云云。
三、經查：
  (一)不服地方法院之第一審判決，而向原審法院具狀提出上訴狀
    、上訴理由狀，敘明上訴理由，依刑事訴訟法第361 條第2
    項條文、立法修正理由及上開最高法院判決意旨，被告倘已
    提出上訴理由，但所提非屬具體理由者，由第二審法院以上
    訴不合法律上之程式，以判決駁回之。至於上訴理由是否具
    體，係屬第二審法院審查範圍，則不在命補正之列（參見法
    院辦理刑事訴訟案件應行注意事項第162 點），合先敘明。
  (二)按量刑輕重係屬事實審法院得依職權自由裁量之事項，茍已
    斟酌刑法第57條各款所列情狀而未逾法定刑度，即不得遽指
    為違法。上訴人對原審判決採用證據、認定事實及適用法律
    等節均不爭執，而原審判決就認定被告犯罪所憑之證據，已
    經詳細調查審酌，經核並無違背證據法則及論理法則，就量
    刑方面，亦已審酌被告之素行、犯罪一切情狀及其犯罪後態
    度，而量處其刑，經核亦屬妥適，並無過重或過輕之情形。
    至於案外人吳啟仲是否為毀損債權罪之共同正犯，因偵查犯
    罪係屬檢察官之職權，此部分本應由檢察官另行偵查，自不
    得據為上訴之理由。綜上所述，上訴人提起上訴，固具備形
    式上之理由，但並未提出新事證以供調查，其依告訴人之請
    求指摘原審判決不當，尚不足以動搖原審判決認定犯罪事實
    及量刑之基礎，難認係具體理由，其上訴顯然違背法律上之
    程式，應予駁回，並不經言詞辯論為之。
貳、被告上訴部分：
一、按上訴期間為10日，自送達判決後起算；又第二審法院認為
    上訴有第362 條前段上訴不合法律上之程式或法律上不應准
    許或其他上訴權已經喪失之情形者，應以判決駁回之，刑事
    訴訟法第349 條前段、第367 條分別定有明文。再者，刑事
    訴訟法第62條準用民事訴訟法第137 條第1 項之規定「送達
    於住居所、事務所或營業所不獲會晤應受送達人者，得將文
    書付與有辨別事理能力之同居人或受僱人。」，合先敘明。
二、經查，本件上訴人即被告乙○○（下稱被告）因毀損債權等
    案件，經原審法院於99年8 月27日判決後，將判決正本送達
    於被告位於彰化縣田尾鄉仁里村和平巷43號之住所地及位於
    彰化縣員林鎮○○路○ 段65巷44號之居所地，其中位於田尾
    鄉之住所地因被告遷移不明無法送達；位於員林鎮之居所地
    ，因未獲會晤被告本人，而由被告之同居人黃三林（即被告
    之父）於同年9 月3 日收受原審法院判決之送達，已生合法
    送達之效果，此有送達證書2 份在卷可稽（見原審卷第41、
    42 頁 ）。茲被告不服原審判決，向原審法院提出上訴書狀
    （被告居住於彰化縣員林鎮，上訴期間無需扣除在途期間）
    ，則其上訴期間應自送達判決之翌日即99年9 月4 日起算10
    日，計至99年9 月13日屆滿，乃被告竟遲至99年9 月14日始
    向原審法院提出上訴書狀，有原審法院被告書狀收件時間章
    為憑（附於本院卷），其上訴已逾越法定上訴期間至明。揆
    諸首揭說明，被告上訴顯屬違背法律上之程式，應予駁回，
    並不經言詞辯論為之。
三、據上論斷，應依刑事訴訟法第367 前段、372 條，判決如主
    文。
中    華    民    國    99    年    10    月    14    日
            刑事第十一庭   審判長法  官   郭  同  奇
                                 法  官   許  冰  芬
                                 法  官   陳  慧  珊
上列正本證明與原本無異。
不得上訴。
                                 書記官   洪  麗  華
中    華    民    國    99    年    10    月    14    日

司法院資訊處製作；財團法人民間司法改革基金會備份。
